臺灣高等法院高雄分院民事判決
111年度上易字第21號
上  訴  人  楊國順  

被上訴人    江心潔  

上列當事人間因侵權行為損害賠償事件，上訴人對於中華民國
110年12月3日臺灣橋頭地方法院110年度訴字第509號第一審判決
提起上訴，本院於111年3月23日言詞辯論終結，判決如下：
    主  文
上訴駁回。
第二審訴訟費用由上訴人負擔。
    事實及理由
一、被上訴人經合法通知，未於言詞辯論期日到場，核無民事訴
    訟法第386條所列各款情形，爰依上訴人之聲請，由其一造
　　辯論而為判決。
二、被上訴人起訴主張：伊為訴外人大洋保全股份有限公司（下
    稱大洋保全公司）派駐於高雄市○○區○○路000號「水森林社
    區大樓」（下稱系爭大樓）之行政人員，上訴人則為系爭大
    樓住戶。上訴人於109年4月13日14時47分許，在系爭大樓一
    樓大廳持刀向伊揮舞，並恐嚇稱：「妳給我小心一點」等語
    ，致使伊心生畏懼，侵害伊免於恐懼之自由。伊經恐嚇後，
    飽受恐懼折磨，身心俱疲，至高雄榮民總醫院（下稱榮總）
    診治，診斷患有適應性疾患伴隨焦慮及憂鬱情緒疾病。爰依
    民法第184條第1項前段、第195條之規定，請求上訴人賠償
    精神慰撫金。並聲明：上訴人應給付被上訴人20萬元，及自
    起訴狀繕本送達翌日起至清償日止，按週年利率5％計算之利
    息（未繫屬本院部分，不予贅述）。
三、上訴人則以：伊並無恐嚇被上訴人之行為，當日爭執係因被
    上訴人拒絕提供系爭大樓金融帳戶存摺影本予伊查閱，致引
    發口角衝突，且係被上訴人自行衝撞伊，並造謠伊「持刀」
　　、「恐嚇」，伊亦未對被上訴人說「妳給我小心一點」等語
　　，而伊手中雖持有工具推刀，然此並無任何危險性，況被上
    訴人亦曾與社區其他住戶有口角爭執，足見係被上訴人之情
    緒控管有問題。又被上訴人所提診斷證明書雖記載其患有適
    應性疾患伴隨焦慮及憂鬱情緒，然被上訴人於109年4月13日
    事發後，迄至同年11月16日始第一次就診，難認與上開事件
    有因果關係，且被上訴人僅於110年2月5日回診一次，顯然
    此疾病之症狀並不會嚴重到無法生活之狀況，否則被上訴人
    應每週固定回診。是被上訴人主張因受伊恐嚇致身心受創，
    顯非事實等語置辯。
四、原審判決上訴人應給付被上訴人5萬元。上訴人不服，提起
    上訴，聲明：㈠原判決不利於上訴人部分廢棄。㈡前項廢棄部
    分，被上訴人在第一審之訴駁回。被上訴人則請求駁回上訴
    。原審為被上訴人部分勝訴，部分敗訴之判決，僅上訴人就
    其敗訴部分為上訴，被上訴人未上訴部分已確定（被上訴人
    請求工作損失部分，經原審判決被上訴人敗訴，此部分未據
    被上訴人上訴已告確定）。　
五、兩造不爭執事項：　　
  ㈠被上訴人於109年4月19日以其於同年月13日下午2 時47分許
　　，在系爭大樓管理室遭上訴人持刀恐嚇為由，向高雄市政府
    警察局楠梓分局翠屏派出所報案，經台灣橋頭地方檢察署（
    下稱橋頭地檢署）檢察官提起公訴，嗣經原審以109年度易
    字第260號刑事判決認上訴人有於109年4月13日下午2時47分
    許，在系爭大樓一樓大廳內，手持類似水果刀之刀子，對被
    上訴人揮舞，並向其稱「妳給我小心一點」等語，致被上訴
    人心生恐懼，判決上訴人犯恐嚇危害安全罪，處拘役50日，
    得易科罰金。上訴人雖提起上訴，嗣撤回上訴而告確定（下
    稱系爭刑案）。
  ㈡被上訴人有於109年11月16日、110年2月5日至榮總身心科就
    醫，經診斷為適應性疾患伴隨焦慮及憂鬱情緒。
  ㈢被上訴人為高職畢業，原任職於大洋保全公司，離職後曾短
    暫從事其他工作，自110年5月17日起受僱於嘉展公寓大廈管
    理維護股份有限公司；上訴人為碩士畢業，現無業，有股利
    收入。
六、被上訴人依侵權行為之法律關係，請求上訴人給付精神慰撫
    金5萬元，有無理由？
  ㈠按因故意或過失，不法侵害他人之權利者，負損害賠償責任
    ；不法侵害他人之身體、健康、名譽、自由、信用、隱私、
    貞操，或不法侵害其他人格法益而情節重大者，被害人雖非
    財產上之損害，亦得請求賠償相當之金額，民法第184條第1
    項前段、第195條第1項前段定有明文。又所謂恐嚇，係指以
    加害生命、身體、自由等事，恐嚇他人致生危害於安全者。
    基於維護人性尊嚴與尊重人格自由發展，乃自由民主憲政秩
    序之核心價值，個人內在精神上之自主及安寧，自不應受他
    人以各種方式之言行為之恫嚇，而隨時恐懼自己之生命、身
    體、自由、名譽、財產之事將生危害，以維護人之主體性，
    進而享有人性尊嚴。因此，行為人對被害人為加害通知之恐
    嚇行為，如依一般社會通念，已認屬惡害之通知，且致被害
    人主觀上心生恐怖，而有不安之感覺，此已危害被害人免於
    恐懼之自由，自屬不法侵害被害人之自由權，應依民法侵權
    行為規定負損害賠償責任。
  ㈡被上訴人主張之上開事實，業據其提出系爭刑案判決書、榮
    總診斷證明書為憑（原審審訴卷第19至29頁）。上訴人對其
    有與被上訴人於上開時地發生口角爭執乙節未予爭執，惟以
    前揭情詞置辯。經查，被上訴人主張上訴人於前述時地持刀
    對其恐嚇之事實，業據其於系爭刑案中證述明確（警卷第9
    至10頁；橋頭地檢署109年度偵字第5955號卷，下稱偵查卷
    ，第45頁；原法院109年度易字第260號卷，下稱刑事卷，第
    94至97頁、第101頁），其所述核與訴外人即系爭大樓保全
    人員陳萬福於系爭刑案中之證述內容大致相符（警卷第13至
    14頁；偵查卷第46頁；刑事卷第109、110、114、115頁），
    並於系爭刑案審理中勘驗事發時現場監視器影像光碟，畫面
    顯示時間14:47:15，上訴人將工具箱摔到地上，箱內的物品
    散落一地，上訴人撿起地上的東西，用力往被上訴人的方向
    摔，物品彈飛到被上訴人身後；畫面顯示時間於14:47:51，
    上訴人撿拾掉落在地上的物品後，站起來指向被上訴人，之
    後繼續蹲下撿東西等情，有勘驗筆錄及截圖存卷可參（刑事
    卷第40、58頁），可見上訴人當時先將自己之工具箱摔到地
    上，致箱內物品散落一地後，再拿起地上某物品指向被上訴
    人。而上訴人工具箱內除其所述之工具推刀（偵查卷第61頁
    照片所示之矽利康刮刀）外，亦有類似水果刀之刀子，亦經
    系爭刑案審理中勘驗其警詢錄音錄影光碟，製有勘驗筆錄在
    卷可佐（刑事卷第124頁）。再被上訴人主張之上開事實，
    經系爭刑案審理後，亦認上訴人確有於前揭時地，持刀對被
    上訴人稱「你給我小心一點」等語，致被上訴人心生畏懼，
    判決上訴人犯恐嚇危害安全罪，處拘役50日確定（不爭執事
    項㈠），復經本院調取系爭刑案卷宗核閱無訛，堪信被上訴
    人主張之事實為真。
  ㈢上訴人雖辯稱其當時係手持前緣平整的矽利康刮刀指向被上
    訴人，並非水果刀云云，並提出矽利康刮刀照片1紙為憑（
　　偵查卷第61頁）。惟被上訴人於系爭刑案審理中證稱：上訴
    人拿刀恐嚇伊時，是在監視器畫面顯示時間14:47:51時，即
    監視器畫面截圖31。上訴人蹲下從散落在地上的工具中拿出
    一個類似水果刀的物品，是黑色的手柄，前面是白鐵等語（
　　（刑事卷第94至96頁、第101頁）。證人陳萬福亦證稱：監
    視器畫面顯示14:47:48到14:47:51這段期間，上訴人蹲下去
    站起來就有舉一把刀子，該把刀類似水果刀，刀柄前面尖尖
    的等語（刑事卷第114、115頁），經系爭刑案審理中當庭提
    示上訴人所持有之矽利康刮刀（即上訴人所述之工具推刀）
    照片供被上訴人及陳萬福觀看後，其等均證稱：上訴人拿的
    刀子並非照片上的矽利康刮刀等語（刑事卷第95、115頁）
　　。衡以水果刀為前端尖銳之刀狀物品，其外觀與前緣平整且
    方正之矽利康刮刀（偵查卷第61頁照片）顯然有別，一般人
    應可輕易自外觀辨識二者之差異，是上訴人辯稱當時所持以
    指向被上訴人者僅係工具推刀，並非類似水果刀之刀子，與
    被上訴人、陳萬福上開證述內容均不相符，其所辯已非無疑
　　。參以事發時系爭大樓一樓大廳監視器影像畫面截圖編號31
    所示（刑事卷第58頁），上訴人當時係站立於大廳入口處而
    近距離直接面向被上訴人，陳萬福則位於大廳櫃檯內（即截
    圖編號31左下角顯示之人頭），櫃檯與大門之距離僅數步而
    已，是以被上訴人及陳萬福與上訴人間當時所處位置之角度
    及距離，應可輕易判斷上訴人手持物品為何物，且工具推刀
    與水果刀之外觀存有相當差異，已如前述，該二人應無誤認
    之可能，上訴人上開所辯，實難採信。上訴人雖又抗辯：陳
    萬福當時係在一樓大廳之櫃檯內，經其測量櫃檯至大門距離
    約5公尺，陳萬福之視角距離則為8公尺，應無法輕易辨識其
    手中所持物品，認陳萬福之證述不足採信云云，固提出標示
    櫃檯與大門距離之系爭大樓一樓大廳照片數紙為證（原審審
    訴卷第105、106頁）。然陳萬福已明確證稱在場目擊上訴人
    持刀對被上訴人恐嚇之言行，且另證稱：伊當下看到上訴人
    拿那把刀子時，伊人就站起來了等語（刑事卷第113頁），
    而其身為系爭大樓保全人員，就發生於其所在同一處所之衝
    突事件，當係保持高度警戒狀態，避免兩造進而發生激烈肢
    體衝突，造成人身傷亡之重大損害結果，其所述應與常情相
    符，上訴人上開推論，並無所據。
　㈣上訴人又辯稱其工具箱內並無類似水果刀之刀子云云，惟經
    系爭刑案審理中當庭勘驗上訴人警詢之錄音錄影光碟，上訴
    人稱：「我拿著我的箱子，裡面裝著我的工具，我的工具就
    掉下去了……工具裡面可能有一把刀子……我剛好要把工具放回
    箱子的時候，她（被上訴人）看到那把刀子，她就覺得說我
    好像是要拿那把刀子對她幹嘛，但是我沒有，因為那個刀子
    是我的工具刀」、「（員警問：你當時掉落的物品是什麼東
    西？）大部分為房屋修繕之工具，矽利康、剪刀、刀
　　子。」、「（員警問：是什麼刀子？）類似水果刀」等語，
    有勘驗筆錄在卷可參（刑事卷第122、124頁）。是上訴人警
    詢時亦自承其當天工具箱內有類似水果刀的刀子，互核上開
    被上訴人與陳萬福之證詞，足認上訴人當日係持工具箱內類
    似水果刀的刀子指向被上訴人。上訴人上開所辯，亦不足
　　採。
　㈤上訴人另辯稱其並未對被上訴人出言「妳給我小心一點」云
    云，惟被上訴人於系爭刑案偵訊及審理中均證稱：上訴人拿
    刀指向伊時，有對伊說「妳給我小心一點」等語（偵查卷第
    45頁；刑事卷第95頁），核與陳萬福於系爭刑案偵訊及審理
    中證稱：上訴人手持一把刀，對被上訴人揮舞後說「妳給我
    小心」等語相符（偵查卷第46頁；刑事卷第114頁），復經
    系爭刑案審理中當庭勘驗上訴人警詢之錄音錄影光碟，其亦
    稱：「可能當天剛好我手中拿著一把刀子，我就講了一句妳
    給我小心一點，她就覺得我拿著刀，要對她怎麼樣」等語（
    刑事卷第122頁），顯然被上訴人及陳萬福之證述內容與上
    訴人於警詢時自承之內容相符，堪信為真。另依上訴人於警
    詢中自承：當時伊要求大洋保全公司提供社區財務報表，但
    保全公司一直拖，伊怕社區公款被盜取，才與被上訴人發生
    口角，當時雙方交談都失去理智，被上訴人有些話刺激到伊
    ，伊受夠他們公司，伊這樣算是一種抗議行為，因伊整個快
    要精神崩潰，伊向被上訴人丟東西只是想發洩情緒等語（警
    卷第4、5頁；刑事卷第42至44頁），足見上訴人當時因與被
    上訴人產生口角爭執，而於過程中情緒已經失控，並向被上
    訴人丟擲物品，而於此情境下上訴人以向被上訴人稱「妳給
    我小心一點」等語，來表達對被上訴人心中不滿之情緒，尚
    與常情無違。
　㈥承上，上訴人提出系爭大樓一樓大廳照片（審訴卷第105頁
　　），抗辯該大廳挑高3層樓，認陳萬福證稱有聽到上訴人對
    被上訴人說「妳給我小心」等語，並非屬實云云。然證人陳
    萬福於系爭刑案審理時證稱：當日兩造講話的聲量很大聲，
    住戶都聽到了，打對講機下來等語（刑事卷第113頁），而
    兩造當時既發生口角爭執，衡情音量非低，陳萬福亦聽聞之
    ，符合常理，故上訴人上開所辯，無可採信。上訴人又以陳
    萬福與被上訴人同係保全公司職員，於住戶素有嫌隙，認該
    二人不無串證誣陷上訴人之可能云云。惟被上訴人、陳萬福
    於偵查及系爭刑案審理中之證述均經具結，自代表其等願擔
    保證詞之可信性，如有虛偽陳述，將擔負偽證罪責，衡情應
    無甘冒偽證罪之風險，設詞誣攀上訴人之理。上訴人另辯以
    其於警詢時係遭員警誘導，員警係先以假設性問題詢問其是
    否有對被上訴人說「你給我小心一點」，隨後其之陳述內容
    即出現上開言語，惟此僅係與員警討論其有無說過，且警詢
    錄音錄影光碟檔案係遭毀損云云。然系爭刑案在進行上訴人
    警詢錄音錄影光碟之勘驗程序時，固發現上訴人聲音有較為
    模糊之情，而就仍可辨別聲音之部分記載於勘驗筆錄，而上
    訴人確於光碟時間16︰02-22︰37間，提及「…可能當天剛好我
    手中拿著一把刀子，我就講了一句妳給我小心一點，她就覺
    得我拿著刀，要對她怎樣…」等語，上訴人之辯護人當庭對
    於勘驗結果亦稱沒有意見等語（刑事卷第122至125頁），難
    認上訴人係遭員警誘導始說出「你給我小心一點」等語。又
    縱使上訴人警詢錄音錄影光碟之聲音確有較為模糊之情，然
    該對話內容既係以問答方式而連續陳述，且可清楚聽聞上訴
    人上開所言，自難認該錄音光碟檔案已遭毀損而不具證據能
    力，上訴人此部分所辯，核屬事後卸飾之詞，不足採憑。據
    上，堪認上訴人於持刀指向被上訴人時，確有稱「妳給我小
    心一點」等語。上訴人辯稱被上訴人及陳萬福係造謠其有「
    持刀」、「恐嚇」云云，即無可採。
  ㈦上訴人復辯稱：被上訴人於事發前，意圖衝撞其，且高舉手
    對其叫罵，其持工具推刀指向被上訴人，係叫被上訴人遠離
    之意，且隨即蹲下身收拾工具，未再與被上訴人爭執，其並
    未恐嚇被上訴人，被上訴人亦未因而心生畏懼等語。惟所謂
    恐嚇，係指凡一切言語、舉動足以使人生畏怖心者均屬之，
    且恐嚇之手段，並無限制，危害通知之方法，亦無限制，無
    論明示之言語、文字、動作或暗示之危害行為，苟已足使對
    方理解其意義之所在，並使人發生畏怖心即屬之。查，系爭
    刑案審理時，經勘驗事發當時監視器影像光碟，顯示上訴人
    於畫面顯示時間14:47:51，拿東西站起來指向被上訴人，之
    後繼續蹲下撿東西，被上訴人則繼續對著上訴人，於14:48:
    09轉身往門外走並離開畫面（刑事卷第40頁），而上訴人所
    提監視器影像畫面截圖顯示之時間則為事發後之14:47:54、
    17:47:59（原審卷第157頁），被上訴人並於系爭刑案審理
    中證稱：上訴人拿黑色把柄水果刀對伊揮舞時，伊站著不動
    ，伊會害怕，所以離他比較遠，當時伊愣住等語（刑事卷第
    96、97頁），是被上訴人於上訴人持尖銳刀具指向被上訴人
    時，其並無繼續往前走向上訴人之行為，佐以被上訴人於系
    爭刑案審理中證稱：上訴人一開始把東西甩到地上或對空揮
    舞時，覺得上訴人是在虛張聲勢，不會特別懼怕，直到上訴
    人拿出刀子之後才知道害怕；因為上訴人是一個欺善怕惡的
    人，伊只能強迫自己去面對他，心裡告訴自己不要怕等語（
    刑事卷第99、102、103、107頁），是被上訴人於上訴人分
    持窗簾條、尺等工具揮舞或朝被上訴人方向丟擲時，被上訴
    人雖有向上訴人接近之行為（刑事卷第38至40頁、第50至51
    頁），然此與其證稱上訴人於事發前即經常對其亂甩東西，
    故認上訴人僅係虛張聲勢，直到上訴人拿刀子出來之後，才
    知道不能用正常人的思維去思考上訴人等語相符（刑事卷第
    99頁）。而被上訴人受上訴人持刀恐嚇時，並無接近上訴人
    之行為，係俟上訴人放下刀具後，始再有接近上訴人之動作
    ，亦有勘驗筆錄可稽（刑事卷第41、59頁）。堪認被上訴人
    主觀上確因上訴人之言行而心生畏怖，自不能僅因其外觀上
    未顯露出害怕、立刻逃離現場之行為，即率認其未因此心生
    恐懼。況一般人在遭受恐嚇時，除恐懼之情外，亦常伴有不
    知所措、憤怒、生氣之感，故縱使被上訴人受恐嚇當時未後
    退或遠離現場，且於受恐嚇之後反而向上訴人走近，欲抵擋
    、阻止上訴人，亦可能係考量其身為保全公司駐點管理人員
    ，有維護大樓秩序之職責，縱對上訴人之言行感到害怕，亦
    應壓制心中恐懼情緒，向前阻止上訴人，此行為亦未悖離一
    般人正常之情緒反應。是上訴人所為，應屬惡害之通知，並
    足使被上訴人心生畏怖，已構成恐嚇無疑。
　㈧上訴人再抗辯檢察官所詢報警時間與實際時間不符；其就該
    案聲請再審雖經駁回，惟已提起抗告；另就被上訴人及陳萬
    福於系爭刑案中作偽證乙節，亦經該案承辦法官函轉檢察官
    偵辦云云，固提出原法院函文為佐（ 原審卷第193頁）。惟
    該報警時間與兩造事發經過情節尚無直接關聯性，至上訴人
    就系爭刑案判決所提救濟程序，亦不影響本件侵權行為損害
    賠償有無理由之判斷。況民事訴訟係採較為寬鬆之自由證明
    法則，當事人就所主張之事實，固須負舉證之責任，但民事
    訴訟上之舉證責任，其舉證標準，僅需達到使法院得生較強
    固之心證，而證明發生之可能大於不發生之可能，即達優勢
    證據之證明程度即足，毋須如刑事訴訟須達到明確可信且無
    合理懷疑之標準。上訴人上開所辯，亦無足採。
  ㈨綜上各點，上訴人有持類似水果刀之尖銳刀具指向被上訴人
    ，並對被上訴人稱：「妳給我小心一點」之帶有恫嚇意味的
    用語，業經本院認定如前。衡諸常情，一般正常人在面對如
    此情狀時，應會感到己身之生命、身體、安全已暴露於高度
    之危險當中，另參以當下兩造間有激烈口角爭執及被上訴人
    所站立位置之距離係屬上訴人能持刀攻擊之範圍等客觀環境
    情狀，可認上訴人之言行已足使被上訴人產生畏怖心，被上
    訴人免於恐懼之自由法益已遭受不法侵害，其精神上受有相
    當痛苦，堪以認定。至被上訴人主張其因受上訴人恐嚇而罹
    患適應性疾患伴隨焦慮及憂鬱情緒，固提出診斷證明書1紙
    為證（原審審訴卷第29頁），惟其就診時間為109年11月16
    日，距事發時相隔已達7月餘，尚難認與上訴人上開恐嚇行
    為有相當因果關係，上訴人此部分所辯，固堪採憑，惟此不
    影響被上訴人免於恐懼之自由業遭上訴人不法侵害而受有精
    神上痛苦之事實，附此敘明。
  ㈩按慰撫金之賠償，應以人格權遭遇侵害，使精神受有痛苦為
    必要，且所謂相當金額，應以實際加害情形是否重大，及被
    害者之身分地位與加害人經濟狀況等關係定之，最高法院47
    年台上字第1221號、51年台上字第223 號亦著有判決意旨可
    資參照。上訴人所為恐嚇之加害行為，已造成被上訴人憂心
    個人人身安全隨時有遭侵害之可能，令被上訴人精神上受有
    痛苦，被上訴人請求上訴人賠償非財產上之損害，自屬有據
    。查，被上訴人為高職畢業，原任職於大洋保全公司，月薪
    約3萬餘元，離職後曾短暫於齊家保全股份有限公司任職，
    自110年5月17日起受僱於嘉展公司，投保薪資為3萬餘元；
    上訴人則為碩士畢業，原於楠梓加工區工作，現無業，有股
    利收入，家庭經濟狀況小康，業據兩造自陳在卷（不爭執事
    項㈢；原審卷第55、127頁），而兩造之財產、所得，則如卷
    附被上訴人薪資明細、109年度綜合所得稅各類所得清單及
    稅務電子閘門財產所得調件明細表所載（原審卷第113、114
    、147頁），爰審酌兩造教育程度、經濟狀況、社會地位、
    損害程度及兩造糾紛始末等一切情狀，本院認被上訴人請求
    因本件恐嚇所受非財產上之損害5萬元，為有理由。
七、綜上所述，被上訴人依侵權行為之法律關係，請求上訴人給
    付5萬元，及自起訴狀繕本送達之翌日即110年4月8日（原審
    審訴卷第43頁送達證書）起至清償日止，按週年利率5％計算
    之利息，為有理由，應予准許。原審就上開部分為上訴人敗
    訴之判決，核無不合，上訴人指摘原判決此部分不當，求予
    廢棄改判，為無理由，應駁回其上訴。
八、本件事證已臻明確，兩造其餘攻防及所用證據，經審酌後認
    與本判決結果無影響，爰不逐一論述，附此敘明。
九、據上論結，本件上訴為無理由，爰判決如主文。 
中　　華　　民　　國　　111 　年　　4 　　月　　6 　　日
                              民事第四庭   
                                  審判長法官  甯  馨
                                  法      官  林雅莉
                                  法      官  何悅芳
以上正本證明與原本無異。
本件不得上訴。　
中　　華　　民　　國　　111 　年　　4 　　月　　6 　　日
                                  書  記  官  戴育婷